【裁判字號】    92,交聲,102
【裁判日期】    920625
【裁判案由】    違反道路交通管理處罰條例聲明異議
【裁判全文】
臺灣臺北地方法院交通事件裁定                    九十二年度交聲字第一二號
    原處分機關  交通部公路總局臺北區監理所
    異  議  人
    即受處分人  甲○○
右列受處分人因違反道路交通管理處罰條例案件，對於交通部公路總局臺北區監理所
九十一年十一月二十日所為之處分（原處分：北監五字第裁四○─七一六九三六號）
，聲明異議，本院裁定如左：
    主  文
原處分撤銷。
甲○○不罰。
    理  由
一、按「行車管制號誌各燈號顯示之意義如左：五圓形紅燈(一)車輛面對圓形紅燈表示
    禁止通行，不得超越停止線或進入路口。」，道路交通標誌標線號誌設置規則第
    二百零六條第五項第一款定有明文。次按，「汽車駕駛人，行經有燈光號誌管制
    之交岔路口闖紅燈者，處新臺幣一千八百元以上，五千四百元以下罰鍰」，道路
    交通管理處罰條例第五十三條定有明文。
二、原處分意旨以異議人即受處分人甲○○於民國八十七年十二月十五日十八時四十
    五分，駕駛車牌號碼ＥＺ─○三○三號自用小客車由東往西行經臺北市○○路、
    劍潭路口闖越紅燈，經臺北市政府警察局士林分局警員製單舉發，原處分機關乃
    以異議人違反道路交通管理處罰條例第五十三條規定，裁處罰鍰新臺幣（下同）
    三千六百元，並依同條例第六十三條第一項規定記違規點數三點之事實，有臺北
    市政府警察局北市警交（87）Ａ字第○七一六九三六號舉發違反道路交通管理事
    件通知單、交通部公路總局臺北區監理所北監五字第裁四○─七一六九三六號違
    反道路交通管理事件裁決書影本各一件在卷可稽。
三、本件異議人固不否認其於右揭時間駕駛上開自用小客車行經臺北市○○路、劍潭
    路口後經警攔停之事實，惟堅決否認有何闖紅燈之違規事實，辯稱：其通過臺北
    市○○路、劍潭路口停止線時號誌為綠燈，其行至路口中央，對向車道多輛機車
    違規左轉擋住其車道，致其無法直行而暫停路口中央，嗣違規左轉之機車通過後
    ，其向前直行號誌已轉為紅燈，嗣警員於承德路與基河路口時將其攔停，誤認其
    闖紅燈等語，核與證人即異議人車上乘客曾秀玲於本院調查時到庭結證稱：八十
    七年十二月十五一名同事在淡水之新居落成，其與甲○○等五、六名同事於八十
    七年十二月十五日下班後搭乘甲○○之汽車前往同事住處慶祝，其等從位於民權
    東路之公司出發，轉入中山北路，到劍潭捷運站附近，經過基河路，轉到承德路
    ，往淡水方向，在劍潭捷運站附近的基河路跟劍潭路路口，綠燈在閃爍，還沒有
    變成黃燈，所以車子直行，但對向的機車有違規左轉，當時多輛機車一起騎過來
    ，其等汽車被擋住無發法直行，當時其等已經過了一個路口，還沒有到下一個路
    口，等所有的機車都通過之後，其等直行到下一個路口，就被警察攔下來，因為
    下一個路口已經變成紅燈，當時警察說其等闖紅燈，甲○○就下車，堅持說沒有
    闖紅燈，因警察係站在下一個路口，從那邊看過來其等是闖紅燈，但其等通過路
    口的時候，還是綠燈，其等堅持沒有闖紅燈，沒有在舉發單簽名，之後警察就放
    行等語相符，堪以採信。足見異議人甲○○駕車通過臺北市○○路、劍潭路口之
    停止線時，號誌仍為綠燈，係因行至路口中央時遭對向違規左轉之機車阻擋而無
    法直行通過該路口，致行至下一路口號誌始轉為紅燈。關於汽車是否闖紅燈之判
    斷，應以汽車通過停止線或進入路口之際號誌是否紅燈為斷，此觀諸道路交通標
    誌標線號誌設置規則第二百零六條第五項第一款規定即明。是以異議人甲○○駕
    車進入臺北市○○路、劍潭路口通過停止線之際，號誌既為綠燈，自不能認為其
    有闖紅燈之行為，原處分機關自不得據以對異議人為處分。是原處分既有上述可
    議之處，自應撤銷原處分，另裁定如主文第二項所示。
三、據上論斷，應依道路交通案件處理辦法第二十條前段，裁定如主文。
中      華      民      國      九十二      年    六    月    二十五    日
                                臺灣臺北地方法院交通法庭
                                      法  官  張  筱  琪
右正本證明與原本無異。
如不服本裁定，應於送達後五日內，向本院提出抗告狀。
                                      書記官  潘  文  賢
中      華      民      國      九十二      年    六    月     二十六   日


司法院資訊處製作；財團法人民間司法改革基金會備份。
